【裁判字號】    98,消債抗,244
【裁判日期】    990309
【裁判案由】    更生事件之抗告
【裁判全文】
臺灣臺南地方法院民事裁定           98年度消債抗字第244號
抗  告  人  阮鳳汶
上列抗告人聲請消費者債務清理事件，對於中華民國98年11月2
0日本院98年度消債更字第109號裁定提起抗告並聲請保全處分，
本院裁定如下：
    主  文
抗告及保全處分之聲請均駁回。
抗告程序費用新臺幣壹仟元由抗告人負擔。
    理  由
一、本件抗告意旨略以：
  (一)抗告人現每月月薪新臺幣（下同）36,000元，加計按月受
      領父親殘障補助款4,000元，共計40,000元，惟抗告人因
      父身染重病，兄又先天殘障無法工作，另抗告人女兒尚年
      幼，因其父親吸毒不務正業入獄服刑，故抗告人與其離婚
      ，導致家中所有一切生活支出，皆須由抗告人負擔。抗告
      人於聲請更生前，已嘗試過任何方式與銀行進行協商，惟
      銀行在抗告人聲請更生前完全不予理會，原抗告人每月協
      商款18,345元，本已不支，無奈良京實業股份有限公司（
      下稱良京公司）債權管理部另向本人表示，須按月償還
      5,000元否將逕予聲請執行扣薪，是以當時抗告人薪資，
      抗告人每月須還款23,343元，可供全家生活費用只剩約
      17,000元供抗告人本人、女兒、兄及父親花用，加上父、
      兄不定時不定額之醫療費用，抗告人每月負擔之必要支出
      已遠超出能力所及，故而毀諾。
  (二)抗告人於原審聲請更生時，最大債權銀行中國信託商業銀
      行股份有限公司（下稱中信銀行）願與抗告人為個別一致
      性方案協商，同意提出120期、月付7,000元協商方案，惟
      抗告人之債權人良京公司不願與抗告人協商，進而日後將
      對抗告人聲請每月扣薪約13,000元。故以中信銀行7,000
      元協商款加計良京公司13,000元之扣薪金額，抗告人每月
      共須負擔20,000元之還款金額，生活已陷於困難。又抗告
      人為恐債權人聲請扣薪導致被迫辭職失去工作，並於借貸
      無門之下求助聲請更生，望本院能再次給抗告人一次更生
      之機會，准予廢除原裁定，並同時准予更生開始程序云云
      。
二、按債務人不能清償債務或有不能清償之虞者，得依本條例所
    定更生或清算程序，清理其債務，消費者債務清理條例（下
    稱消債條例）第3條定有明文。又聲請更生或清算不合程式
    或不備其他要件者，法院應以裁定駁回之，次按債務人與金
    融機構協商成立者，不得聲請更生或清算，但因不可歸責於
    己之事由，致履行顯有重大困難者，不在此限；本條例施行
    前，債務人依金融主管機關協調成立之中華民國銀行公會會
    員辦理消費金融案件無擔保債務協商機制與金融機構成立之
    協商，準用前項之規定，消費者債務清理條例第151條第5項
    、第6項亦分別有明文規定。衡諸前開規定之立法意旨，可
    見債務人無論在本條例施行前後，與金融機構之債權人成立
    協商後，即應本於債權契約之誠信原則勉力履行，除非有前
    述不可歸責於己之事由，且其履行顯然有重大困難，不得率
    爾依本條例更生程序清理其債務。
三、經查：
 (一)抗告人前於消債條例施行前，已依金融主管機關協調成立
     之中華民國銀行公會會員辦理消費金融案件無擔保債務協
     商機制與金融機構於民國95年4月30日成立協商，雙方約定
     自95年6月份起，分80期，利率6.99%，每月18,343元分期
     償還，至全部清償完畢為止，然抗告人於97年12月毀諾，
     此有中信銀行98年3月19日陳報狀所附之協議書、無擔保債
     務還款計劃書附原審卷可憑（原審卷，第146-150頁），堪
     信為真實。又為使抗告人與債權人銀行債務協商，原審曾
     於98年6月3日傳訊抗告人及最大債權人中信銀行到庭協調
     ，經原審諭知兩造給予1個月期間進行個別一致性協商並將
     協商結果陳報法院，經中信銀行考量後提出之還款方案為
     120期、年利率3%、月付7,000元方案，惟抗告人表示要以0
     利率辦理以降低還款金額，因而協商不成立，此有中信銀
     行98年9月24日民事陳報狀附原審卷可考（原審卷，第179
     頁）。
 (二)抗告人於97年毀諾後，既於98年間有意與債權銀行進行個
     別一致性協商，則其收入及支出狀況自應依進行個別一致
     性協商時之實際收支狀況作為判斷之基準。抗告人雖於98
     年4月遭國際日東科技股份有限公司裁員，然抗告人既自陳
     現已回原任職公司，每月平均月薪36,000元；又本院依職
     權調查抗告人現每月月薪，經國際日東科技股份有限公司
     陳報抗告人本薪加各項津貼，未加加班費時約為35,000元
     ，與抗告人所陳36,000元相差無幾，此有抗告人98年12月2
     日、98年12月28日民事陳報狀及國際日東科技股份有限公
     司99年1月7日（九九）國際日東字第3號函在卷可稽（本院
     卷，第3、21、26-27頁），是抗告人所陳現每月平均收入
     應約為36,000元，堪信為真實。
 (三)抗告人於原審之財產及收入狀況說明書自陳其每月生活費
     用為6,000元、其女張育慈（88年7月10日生）之扶養費用
     每月支出3,000元，尚屬正當，應可採信。復按扶養父母之
     基本生活費用，參酌98年度綜合所得稅每人免稅額82,00 0
     元計算，每人每月基本生活所需約6,900元為適當，又抗告
     人之父阮志融每月領有4,000元之殘障津貼，業據抗告人陳
     明在卷（本院卷，第3頁）且抗告人之兄阮翔66年10 月4
     日生，現年三十三歲，患有輕度頑性癲顯，經領有身心殘
     障手冊，並領有身心殘障手冊，然本院98年12月21日函請
     抗告人提出抗告人之兄阮翔喪失工作能力之證明，該函
     並已於98年12月24日送達抗告人住所地，由抗告人之同居
     人即其兄阮翔代為收受，有本院送達證書可參（本院卷
     ，第25頁），抗告人至今仍未提出相關文件證明其兄阮
     翔有不能工作之事實，尚難認阮翔有不能工作之情事，
     從而扶養費自仍應由抗告人兄妹2人共同分阮翔喪失工作
     能力，抗告人之父阮志融之扶養費仍應由抗告人兄妹2人共
     同分擔，則抗告人應負擔其父之扶養費用為1,450元（計算
     式：(6,900－4,000)÷2＝1,450）。綜上，抗告人每月之
     必要生活支出及扶養費負擔合計10,450元為已足【計算式
     ：
     6000＋3000＋1450＝10450】。
 (四)另抗告人主張良京公司將聲請按月扣薪約13,000元，故以
     中信銀行所提出7,000元協商款加計良京公司扣薪13,000元
     ，抗告人每月共需負擔20,000元之還款金額，生活已陷於
     困難云云。然抗告人現對良京公司尚有265,335元之債務未
     為清償，又抗告人前曾與良京公司協商以月繳5,000元還款
     ，惟僅繳納8期於97年12月毀諾，嗣後即未與良京公司聯絡
     ，再者，良京公司迄99年1月27日止未對抗告人為扣薪之聲
     請，此有良京公司99年2月4日民事陳報狀及本院99年1 月
     27日電話紀錄表在卷可查（本院卷，第40、41-42頁），是
     抗告人所言因良京公司不願與抗告人協商，並將對抗告人
     扣薪13,000元云云應屬無據，並無可採。是以抗告人收入
     36,000元扣除每月之必要生活支出及扶養費負擔10, 450
     元後，尚餘25,550元（計算式：00000000000＝25550），
     足供償還中信銀行所提出7,000元個別一致性協商款，並有
     18,550元（計算式：0000000000＝18550）餘額足以與良
     京公司協商還款方案，以免日後薪資遭良京公司聲請法院
     扣押。從而抗告人以良京公司將行扣薪為由拒絕接受中信
     銀行所提供之個別一致性協商方案云云，即非正當，並無
     足取。
四、綜上所述，抗告人既非不能清償債務或有不能清償之虞，其
    更生之聲請即不符消債條例第3條所定要件，按其情形又不
    能補正，自應駁回其更生之聲請，原裁定駁回其更生之聲請
    ，理由雖有不同，然其結論並無不同。抗告意旨仍指摘原裁
    定不當，求予廢棄另為裁定，為無理由，應予駁回。又本件
    抗告人更生之聲請既經駁回，其保全處分之聲請，即無必要
    ，應併予駁回，爰裁定如主文。
五、結論：本件抗告人之抗告為無理由，依消費者債務清理條例
    第15條，民事訴訟法第495條之1第1項、第449 條第1項、第
    95條、第78條，裁定如主文。
中    華    民    國    99    年    3    月    9    日
                  民事第三庭  審判長法  官  杭起鶴
                                    法  官  伍逸康
                                    法  官  孫玉文
以上正本證明與原本無異。
本件不得抗告。
中    華    民    國    99    年    3    月    9    日
                                    書記官  蘇玟心

司法院資訊處製作；財團法人民間司法改革基金會備份。
